【裁判字號】    97,簡上,184
【裁判日期】    990121
【裁判案由】    給付租賃物價金
【裁判全文】
臺灣士林地方法院民事判決             97年度簡上字第184號
上  訴  人  天牡企業有限公司
法定代理人  甲○○
被  上訴人  家福股份有限公司
法定代理人  丙○○
訴訟代理人  范纈齡律師
            鍾薰嫻律師
            蘇儀騰律師
上列當事人間請求給付租賃物價金事件，上訴人對於中華民國97
年10月22日本院內湖簡易庭97年度湖簡字第2017號第一審判決提
起上訴，本院於99年1 月7 日言詞辯論終結，判決如下：
    主      文
上訴駁回。
第二審訴訟費用新臺幣貳仟壹佰玖拾伍元由上訴人負擔。
    事實及理由
一、被上訴人之法定代理人於本件訴訟繫屬後，由羅家樑變更為
    丙○○，被上訴人於民國98年8 月3 日具狀依民事訴訟法第
    175 條、第176 條規定聲明承受訴訟，應予准許。按第2 審
    訴之變更或追加，非經他造同意，不得為之，但第255 條第
    1 項第2 款至第6 款不在此限，民事訴訟法第446 條第1 項
    定有明文。上開規定依民事訴訟法第436 條之1 第3 項之規
    定，於簡易訴訟第二審訴訟程序準用。復按訴狀送達後，原
    告不得將原訴變更或追加他訴，但請求之基礎事實同一者不
    在此限，民事訴訟法第255 條第1 項第1 款定有明文。查上
    訴人原依買賣之法律關係請求被上訴人給付價金，復於本院
    99年1 月7 日言詞辯論期日，追加依侵權行為請求損害賠償
    ，核其請求之基礎事實同一，依前開說明，自應准許。
二、上訴人起訴主張：被上訴人臺北南港分公司於83年10月間，
    向上訴人承租全新家具1 批供其聘請之法籍經理即訴外人柯
    漢諾使用，並於85年間續約時，約定在87年10月14日屆期時
    將自動續約，若被上訴人欲終止租約，則應於終止日前30日
    以書面通知上訴人。嗣柯漢諾搬至臺中，兩造乃協議免除上
    訴人就上開家具之維修責任，並待柯漢諾回臺北時，再結算
    租金。91年間，上訴人見柯漢諾搬回臺北，遂多次發函要求
    被上訴人給付租金新臺幣（下同）81萬6000元，惟未獲置理
    。後兩造於91年5 月29日在南港區調解委員會調解上開糾紛
    ，被上訴人曾口頭表示欲購買上開家具，包括起訴書所附家
    具清單第12項室內牆壁擺飾鏡子及圖片價值3 萬元、第13項
    微波爐價值1 萬2000元、第15項洗衣機及烘乾機價值3 萬50
    00元、第16項小家電、烤麵包機、打蛋器、果汁機、碗盤、
    蒸櫃等價值3 萬元（以上4 項合計10萬7000元），惟迄未給
    付價金。被上訴人復更任由柯漢諾將部分家具帶至國外，並
    自行處置剩下之家具，上訴人於92年6 月間發函終止系爭租
    約，被上訴人於租約終止後，未返還租賃物，即屬侵害其租
    賃物之所有權，而構成侵權行為，自應對上訴人負損害賠償
    責任。為此，爰先依買賣法律關係，訴請被上訴人給付如上
    開所述第12、13、15、16項所示之系爭家具之價金10萬7000
    元，及自86年10月15日起至清償日止，按週年利率5%計算之
    利息，若本院認買賣契約不成立，則依侵權行為，請求被上
    訴人就上開家具負損害賠償責任等語。
三、被上訴人則以：上訴人於起訴時提出之家具清單，並非系爭
    租約所附之清單；柯漢諾出具之聲明書附件「各家具現況及
    其估計價值表」則係柯漢諾憑記憶所製，均不足以證明被上
    訴人曾向上訴人承租系爭家具。縱認被上訴人確曾向上訴人
    承租系爭家具，然柯漢諾於87年10月間系爭租約屆期前，業
    已委請其秘書即訴外人余侑津口頭向上訴人為終止系爭租約
    並請上訴人取回家具之意思表示，91年5 月間兩造於南港區
    調解委員會調解時，被上訴人不但未曾表示欲購買系爭家具
    ，還以書面重申終止系爭租約之意思，否則兩造豈有於92年
    8 月、9 月再就「給付租金爭議」為調解之可能。又上訴人
    於系爭租約終止後，遲不取回租賃物，已致部分家具因年久
    不堪使用而滅失、部分家具被柯漢諾攜至日本，系爭家具復
    均超過耐用年限而無殘值可言，故上訴人請求被上訴人給付
    買賣價金，實屬無據。又縱認上訴人主張被上訴人於租約終
    止後，未及時返還租賃物，侵害其所有權為可採，上訴人之
    侵權行為請求權亦已罹於時效而消滅，況上訴人亦無法證明
    被上訴人曾向其租賃系爭家具等語，資為抗辯。
四、原審對於上訴人之請求，判決上訴人全部敗訴。上訴人為此
    聲明不服，並聲明：原判決廢棄，被上訴人應給付上訴人10
    萬7,000 元，及自91年5 月29日起至清償日止，按週年利率
    5%計算之利息。被上訴人則聲明：上訴駁回。
五、兩造不爭執之事實：
    兩造曾於91年5 月23日由上訴人法定代理人與被上訴人公司
    公關經理乙○○分別代表上訴人、被上訴人於南港區調解委
    員會進行調解。
六、本件經本院依民事訴訟法第270 條之1 第1 項第3 款之規定
    ，整理並協議簡化爭點如下：
    於91年5 月23日調解時，兩造是否達成合意，由被上訴人向
    上訴人以起訴書附件家具清單所載第12、13、15、16項之金
    額購買系爭家具？
七、本院得心證之理由：
(一)、按當事人互相表示意思一致者，無論其為明示或默示，契約
    即為成立；稱買賣者，謂當事人約定一方移轉財產權於他方
    ，他方支付價金之契約，當事人就標的物及其價金互相同意
    時，買賣契約即為成立，民法第153 條第1 項、第345 條分
    別定有明文。申言之，買賣標的物及價金，係買賣契約必要
    之點，須當事人間就買賣標的物及價金意思表示合致，買賣
    契約方可成立。查上訴人於本院準備程序及審理時自承：在
    調解過程中，伊要求150 萬和解，被上訴人不同意，只同意
    40 萬 元和解，但伊不同意；91年第1 次調解時，被上訴人
    要以40萬元包括未付之租金及買家具，當時調解沒有成立，
    因為錢談不攏等語（本院卷第31、32、187 頁），核與被上
    訴人所述：在調解過程曾經說願以40萬元和解，但上訴人要
    求以1 元1 元的現金給付上訴人，伊認為上訴人沒有和解的
    誠意，故無達成合意等語相符，又兩造間於91年5 月間在臺
    北市南港調解委員會並未曾調解成立，業經本院依職權調取
    前開調解筆錄查閱無訛，亦有臺北市南港區調解委員會91年
    民調字第11 0號調解事件案卷在卷可參（本院卷第91至105
    頁）。足見兩造對於買賣價金確未達成合意。是以，兩造對
    於買賣價金未能達成合意，依前開說明，即無成立買賣契約
    之可能。另兩造對於系爭家具，是否為上訴人出租予被上訴
    人之租賃物，即為上訴人主張之91年調解時，上訴人同意買
    受之買賣標的物1 事，爭執甚烈，惟價金為買賣契約必要之
    點，兩造既就買賣契約之價金，意思表示未能合致，買賣契
    約即無從成立，已如前述，則系爭家具是否為兩造租賃契約
    之租賃標的物，亦即上訴人主張91年調解時，被上訴人同意
    買受之標的物，並不影響本院對前開買賣契約未成立之認定
    ，故無庸再為審究前開物品是否為兩造租賃契約之租賃標的
    物，亦即上訴人主張91年調解時，被上訴人同意買受之標的
    物之1 之必要，併此敘明。
(二)、按因侵權行為所生之損害賠償請求權，自請求權人知有損害
    及賠償義務人時起，2年間不行使而消滅，民法第197 條第1
    項定有明文。查上訴人之主張，被上訴人於兩造租賃契約終
    止後，即應返還租賃物，被上訴人未返還，亦未同意買受，
    則係侵害其所有權，應對上訴人負損害賠償責任。惟兩造對
    於雙方之租賃關係，於何時終止，亦各執一詞，上訴人主張
    係92年6 月20日（本院98年度簡上字第24號卷第233 頁）；
    被上訴人則主張於87年10月底租約屆期即以口頭終止，復於
    91 年 間以陳述書終止，上訴人於91年6 月2 日之存證信函
    承認已收受上開陳述書（原審卷第81至84頁）；上訴人另案
    向被上訴人請求給付租金之臺灣臺北地方法院93年度簡上字
    第75號給付租金事件之判決，則認定係91年7 月2 日（原審
    卷第34頁）。承上可知，縱以上訴人主張終止之日計算，上
    訴人至遲於其主張租賃契約終止之日即92年6 月間，向被上
    訴人請求返還租賃物未果之際，即應知悉有損害之事實及賠
    償義務人，然上訴人卻遲至99年1 月7 日本院言詞辯論時，
    方對被上訴人主張侵權行為請求損害賠償，其請求權顯已罹
    於2 年時效而消滅。是以，縱認上訴人主張系爭家具，為其
    所有，然於兩造租賃關係終止後，被上訴人未依約返還，構
    成侵權行為等情為可採，上訴人前開侵權行為損害賠償請求
    權，亦因時效完成而消滅，被上訴人自得主張時效抗辯，而
    拒絕給付。準此，上訴人依侵權行為，請求被上訴人損害賠
    償亦無可採。
(三)、綜上所述，兩造間既未成立買賣關係，則上訴人依買賣之法
    律關係請求被上訴人給付價金及利息，即屬無據。又縱認上
    訴人所述侵權行為之事實為可採，其請求權亦已罹於2 年時
    效而消滅，被上訴人自得以時效抗辯，拒絕給付，是上訴人
    依侵權行為請求被上訴人損害賠償，亦無可採。原審以上訴
    人並無法舉證證明兩造間就系爭物品，有買賣契約存在，而
    駁回上訴人於原審請求給付買賣價金之訴，其認事用法並無
    違誤，上訴人上訴意旨猶指摘原審判決不當，請求廢棄改判
    ，為無理由，應予駁回。並確定第2 審訴訟費用為2195元（
    裁判費1665元；證人旅費530 元）由上訴人負擔。
八、本件事證已臻明確，兩造其餘攻擊防禦方法及未經本院援用
    之證據，經本院審酌核與判決之結果不生影響，爰不一一論
    駁。上訴人另請求本院傳訊證人林蒼生、丙○○、高柏壽以
    證明伊曾向被上訴人請求返還家具，但被上訴人拒絕，亦不
    讓伊看家具，在洽商時也沒有柯漢諾這個人等事實，惟其所
    請欲證明之事實，與本件上訴人依據買賣契約請求如聲明所
    示金額之待證事實即買賣契約是否成立無涉，且上訴人主張
    侵權行為部分，依其所述之事實，亦已罹於時效而消滅，業
    如前述，是本院認均無傳訊之必要，併此敘明。
九、據上論結，本件上訴為無理由，依民事訴訟法第436 條之1
    第3 項、第449 條第1 項、第78條、第87條第1 項，判決如
    主文。
中    華    民    國    99    年    1     月    21    日
                  民事第二庭  審判長法  官  方彬彬
                                    法  官  絲鈺雲
                                    法  官  劉逸成
以上正本證明與原本無異。
本件判決不得上訴。
中    華    民    國    99    年    1     月    29    日
                                    書記官  李宜蓁

司法院資訊處製作；財團法人民間司法改革基金會備份。
